【裁判字號】    88,訴,938
【裁判日期】    890308
【裁判案由】    偽造文書等
【裁判全文】
臺灣臺北地方法院刑事判決                          八十八年度訴字第九三八號
    公  訴  人  臺灣臺北地方法院檢察署檢察官
    被      告  乙○○
右列被告因偽造文書等案件，經檢察官提起公訴（八十七年度偵字第一九０七五號）
，本院判決如左：
    主  文
乙○○行使偽造私文書，足以生損害於他人，處有期徒刑肆月。
偽造之土地登記申請書「甲○○」印文三枚、土地建築物抵押權設定契約書「甲○○
」印文五枚均沒收。
    事  實
一、乙○○曾於八十七年八月四日因詐欺案，經台灣高等法院八十七年上易字第八七
    五號撤銷改判，處有期徒刑六月（非累犯），仍不知檢束慎行，利用其在台北縣
    新店市○○路○段一一四號從事代書工作之便，趁甲○○於八十四年二月間，在
    上址以其所有之台北縣新店市○○段梓荖寮小段四一地號土地暨其上同段同小段
    二二０三０、二一九００建號，門牌號碼為台北縣新店市○○街七一巷三二號六
    樓、三四號等房屋地下層供擔保，請乙○○向金主借款新台幣（下同）四十萬元
    之機會，竟意圖為自己不法之利益，逾越甲○○之授權，向不知情之金主丙○○
    借款八十萬元，並於同月二十一日偽造甲○○之印文加蓋於土地登記申請書三枚
    、土地建築物抵押權設定契約書五枚後持以向地政機關辦理登記，設定本金最高
    限額九十六萬元予丙○○後，將其中之四十萬元交付與甲○○，約定月息三分，
    另外之四十萬元則由乙○○轉借他人賺取利息，而足生損害於甲○○對上揭房地
    所有權之行使。嗣甲○○於同年六月間將四十萬元交付乙○○供作清償之用，乙○○又將該筆款項挪做他用未償還與丙○○（所涉侵占犯行未據起訴），致丙○○乃拒將該抵押權塗銷，向甲○○求償八十萬元，甲○○始知上情。
二、案經被害人甲○○訴由台灣台北地方法院檢察署檢察官偵查起訴。
    理  由
一、訊據被告乙○○固坦承將甲○○所有之上揭房地設定九十六萬元之抵押權予丙○○，向丙○○無借款八十萬元，且嗣後甲○○確有交付四十萬元予伊之情事，並
    有台北縣新店地政事務所八十九年一月二十四日八九北縣店地一字第００八三八
    號函附八四年新登字第六九五七０號抵押權登記申請書及其附件影本、土地暨建
    物登記謄本附卷可憑，惟矢口否認借款及抵押權限額逾越甲○○之授權，辯稱：
    甲○○同意設定九十六萬元之抵押權並借款八十萬元，嗣後甲○○交付四十萬元
    ，伊乃轉向甲○○借該四十萬元，甲○○仍欠丙○○八十萬元，故未能塗銷抵押
    權云云。經查，被告前於檢察官初訊時原供稱：因甲○○經常借錢，故多設定一
    點，以備反覆借用（參見八十七年九月二十四日偵訊筆錄）；復辯稱：八十五年
    設定，八十萬分二次拿，乙次借四十萬元（參見八十七年十月二十七日偵訊筆錄
    ），另於本院審理時則辯稱：丙○○將八十萬元交給甲○○（參見本院八十九年
    二月一日訊問筆錄），就甲○○借款數額及取款方式，前後供詞不一，所辯已非
    無疑；況徵之證人丙○○結證稱，伊不認識甲○○，將八十萬元交予乙○○，並
    非甲○○（參見八十九年二月二十三日審判筆錄），足見被告辯稱丙○○將八十
    萬元交付甲○○云云，顯為卸責之詞；再者，被告前曾於偵訊時坦承：甲○○向
    我借之四十萬元，有一部分是丙○○的錢，甲○○的錢已全部還給我了，丙○○
    的錢是我欠的，不是甲○○欠的等語（八十七年五月二十一日偵訊筆錄），復徵
    諸被告不爭執由其本人出具之（一）八十四年九月十八日收據記載：「茲收到甲○○小姐清還現金新台幣肆拾萬元正。有提供房屋一棟給丙○○先生做為設定抵
    押擔保。設定金額：九十六萬，實借金額：四十萬。其他款項由我（乙○○）清
    償。於民國八十四年十二月三十日以前乙○○要負責一切塗銷．．．」並另行簽
    發面額四十萬元之保證本票一紙與甲○○；（二）八十五年四月三十日便條紙記
    載：「茲向甲○○小姐保證於民國八十五年六月三十日以前要將有設定於丙○○
    先生設定抵押權。要保證到八十五年六月三十日以前一定負責塗銷」；（三）八
    十六年一月二十五日便條紙記載：「甲○○已經歸還乙○○新台幣肆拾萬元正，
    乙○○將於八十六年二月一日要負責甲○○所提供房子、土地給丙○○先生設定
    抵押權，保證於二月一日要辦理好塗銷」；（四）八十六年二月四日切結書記載
    ：「在八十四年十二月三十一日已收到甲○○歸還甲方（乙○○）新台幣肆拾萬
    元正，並無為乙方（甲○○）辦理塗銷房屋借貸事宜。．在八十六年二月二十日
    ．．辦理塗銷房屋借貸乙事．．．土地座落：新店市○○段梓荖寮小段地號：四
    一，建號：二一九００，建號：二二０三０」；（五）八十六年四月二十一日切
    結書記載：「八十四年三月間，甲○○經立切結書人向丙○○先生借款新台幣肆
    拾萬元正，．．八十四年六月間，甲○○業已交付新台幣肆拾萬元正予立切結書
    書人收訖無誤，依約立切結書人應轉交予丙○○先生，以俾清償塗銷上開房地之
    抵押權登記，惟立切結書人迄今未將上開肆拾萬元款轉交予債權人丙○○，是立
    切結書人應負擔甲○○對於丙○○之所有債務。．．八十六年六月底前．．塗銷
    上開房地之抵押權設定登記完畢」，有上揭收據、本票、便條紙、切結書影本在
    卷可稽，由上足徵，被告屢次出具書面證明甲○○實僅借四十萬元，並一再保證
    於期限內塗銷其擅將甲○○所有之系爭房地設定九十六萬元予丙○○之抵押權，
    均未依約履行之情至明。本件事證明確，被告犯行洵堪認定。
二、核被告所為，係犯刑法第三百四十二條第一項之背信罪、第二百十六條、第二百
    十條之行使偽造私文書罪。被告接續偽造印文係偽造私文書之部分行為，不另論
    偽造署押罪，再被告偽造私文書之低度行為，應為行使之高度行為所吸收，不再
    論偽造私文書罪。又被告行使偽造私文書行為及背信犯行間，有方法、結果之牽
    連關係，應從一重之行使偽造私文書論處。爰審酌被告犯罪之動機、目的、手段
    、犯人之生活狀況、品行、智識程度、犯人與被害人平日之關係、犯罪所生之危
    險或損害、犯罪後矯飾犯行之態度，及前曾於八十七年八月四日因詐欺案，經台
    灣高等法院八十七年上易字第八七五號撤銷改判，處有期徒刑六月等一切情狀，
    判處如主文所示之刑，以示懲儆。另偽造之土地登記申請書「甲○○」印文三枚
    、土地建築物抵押權設定契約書「甲○○」印文五枚，均應依刑法第二百十九條
    沒收之。
三、另查，甲○○於八十四年六月間將四十萬元交付被告供作清償之用，被告將該筆
    款項挪做他用未償還與丙○○之事實，此部分被告另行起意所涉之侵占犯行，未
    據檢察官起訴，未併予審理，應退回檢察官續行偵辦，附此敘明。
據上論斷，應依刑事訴訟法第二百九十九條第一項前段、刑法第二百十六條、第二百
十條、第三百四十二條第一項、第五十五條、第二百十九條、罰金罰鍰提高標準條例
第一條前段，判決如主文。
中    華    民    國      八十九      年      三      月      八      日
                                      臺灣臺北地方法院刑事第一庭
                                          法  官  李莉苓
右正本證明與原本無異。
如不服本判決，應於判決送達後十日內，向本院提出上訴狀。
                                          書記官  黃正昌
中    華    民    國      八十九      年      三      月      十四    日
附錄本案論罪科刑法條
刑法第二百十六條
行使第二百十條至第二百十五條之文書者，依偽造、變造文書或登載不實事項或使登
載不實事項之規定處斷。
刑法第二百十條
偽造、變造私文書，足以生損害於公眾或他人者，處五年以下有期徒刑。
刑法第三百四十二條
為他人處理事務，意圖為自己或第三人不法之利益或損害本人之利益，而為違背其任
務之行為，致生損害於本人之財產或其他利益者，處五年以下有期徒刑、拘役或科或
併科一千元以下罰金。
前項之未遂犯，罰之。


司法院資訊處製作；財團法人民間司法改革基金會備份。
